臺灣高等法院刑事判決　　　　　　　　99年度上訴字第3532號
上　訴　人　台灣桃園地方法院檢察署檢察官
上　訴　人
即　被　告　程仁孝
　　　　　　國民
選任辯護人　邱正明律師
上　訴　人
即　被　告　梁大華
　　　　　　國民
指定辯護人　本院公設辯護人郭書益
上列上訴人因被告強盜等案件，不服台灣桃園地方法院九十九年
度訴字第二七四號，中華民國九十九年七月二十日第一審判決（
起訴案號：台灣桃園地方法院檢察署九十八年度偵字第四三六九
號），提起上訴，本院判決如下：
    主  文
原判決撤銷。
程仁孝、梁大華共同意圖為自己不法之所有，以強暴、脅迫至使
不能抗拒，而使他人交付其物，均累犯，各處有期徒刑伍年陸月
。
    事  實
一、程仁孝前因偽造文書案件，經台灣桃園地方法院於民國九十
    五年五月一日以九十四年度桃簡字第二二五五號判決判處有
    期徒刑三月確定，於九十六年一月十七日執行完畢。梁大華
    前因公共危險案件，經台灣桃園地方法院於九十七年一月三
    十一日以九十六年桃交簡字第四七九四號判決判處有期徒刑
    三月確定，於九十七年七月二十一日執行完畢。
二、程仁孝、梁大華與江進亨同為「宏達車隊」計程車司機，程
    仁孝、梁大華因不滿兼任宏達車隊派車職務之江進亨態度不
    佳，為使江進亨得到教訓，遂共同意圖為自己不法所有，基
    於強盜之犯意聯絡，於九十八年一月三十日晚上九時三十分
    許（起訴書誤載為十時三十分，應予更正），由程仁孝駕駛
    計程車接應梁大華後，二人尾隨江進亨駕駛之計程車至桃園
    縣桃園市○○路七０三號至七０五號之ＢＭＷ展售中心附近
    ，江進亨因見同車隊之計程車一路尾隨，下車探詢二人意圖
    ，不意遭程仁孝徒手毆打背部、胸部，遭梁大華掄拳毆打鼻
    樑、太陽穴及右臉頰，致因此受有右臉擦傷、雙頰、下背、
    胸、左膝挫傷、鼻子變形、右上第一、第二門齒鬆脫之傷害
    。程仁孝、梁大華二人見江進亨已無力反抗，又聯手喝令江
    進亨入坐渠等駕駛車輛，推由梁大華駕駛另由程仁孝在後座
    監視江進亨之舉動，以此剝奪江進亨之行動自由，並往桃園
    縣大園鄉林三石村一帶駛去，途中由梁大華在車上對江進
    亨出言脅迫：等到了目的地，將你直接處理掉，就什麼都不
    用談了云云，繼而由程仁孝出言探詢江進亨資力，經江進亨
    稱其僅有價值新臺幣（下同）三十萬元之計程車，程仁孝亦
    恫稱：你的命只值三十萬而已，這麼便宜云云，致江進亨聽
    聞梁大華、程仁孝之言語脅迫，心生畏懼，且因行動自由被
    控制，在不能抗拒之情形下，乃同意以簽發借據與本票予梁
    大華及程仁孝之方式予以解決。行至桃園縣大園鄉林三石
    村一帶，梁大華在該處下車至商店購買本票，仍留由程仁孝
    在車上監視江進亨，梁大華購得本票後，駛至附近偏僻之產
    業道路，命江進亨在車上簽發每張面額五萬元之本票共六紙
    及三十萬元之借據一紙。期間江進亨復受要求提出駕駛執照
    ，由梁大華影印留存之。於同日晚間近十二時許，梁大華、
    程仁孝又接續前揭強盜之犯意，將江進亨載往桃園縣桃園市
    ○○路一一八號六樓梁大華之兄梁大偉經營之「愛琴海卡拉
    ＯＫ」店，程仁孝入店即將江進亨所簽發之本票、借據暨江
    進亨之駕駛執照影本交梁大偉保管，程仁孝等即飲酒消費，
    程仁孝並要求江進亨結帳買單，江進亨因傷仍不敢抗拒，並
    處於陌生，且不知週遭人士善惡之環境，遂將身上現金五千
    三百元全盤交付結帳。程仁孝、梁大華始將江進亨載回桃園
    縣桃園市○○路七０三號至七０五號原車停受毆之處。梁大
    華乃駕駛江進亨之車，要送江進亨回家，程仁孝則駕車尾隨
    在後，到桃園縣桃園市○○路六八號江進亨住處對面，梁大
    華始下車改搭程仁孝所駕駛之車離去。嗣經江進亨報警處理
    ，於九十八年二月六日，由臺北市政府警察局刑事警察大隊
    警員據報前往「愛琴海卡拉ＯＫ」店，命梁大偉自行提出江
    進亨簽發之面額均為五萬元之本票六紙、江進亨駕駛執照影
    本、借據各一紙扣案，而查知上情。
三、案經江進亨訴由臺北市政府警察局移送臺灣桃園地方法院檢
    察署檢察官偵查起訴。
    理  由
壹、程序方面：
一、證人即告訴人江進亨、證人蕭河宗於偵查中向檢察官所為之
    證述，屬被告以外之人於審判外所為之陳述，依刑事訴訟法
    第一百五十九條第一項規定，雖屬傳聞證據。然現階段刑事
    訴訟法規定檢察官代表國家偵查犯罪、實施公訴，依法其有
    訊問被告、證人及鑑定人之權，證人、鑑定人且須具結，檢
    察官偵查中向被告以外之人所取得之陳述，原則上均能遵守
    法律規定，不致違法取供，其可信度極高。是刑事訴訟法於
    九十二年二月六日修正時，即為兼顧理論與實務，以該法第
    一百五十九條之一第二項規定，除顯有不可信之情況者外，
    得為證據。本院審酌前開證人於檢察官訊問時，業經檢察官
    諭知具結之義務及偽證之處罰並命朗讀結文具結擔保其證言
    之真實性後，以證人身分，於檢察官面前完整、連續陳述經
    歷，且查無違法取證之瑕疵存在，應無顯不可信之情形，依
    刑事訴訟法第一百五十九條之一第二項之規定，自均得為證
    據。
二、告訴人於警詢及偵查中向檢察事務官所為之證述，因告訴人
    業經原審於審判期日傳喚到庭直接言詞審理，行交互詰問程
    序檢視其證詞之憑信性，並予被告詰問之機會，且提示前揭
    警詢筆錄要旨由被告依法辯論，而告訴人前開證述又與審判
    中所述大致相符，揆諸前揭法條與最高法院判決要旨，顯已
    具備可信之特別情狀，自有證據資格，而有證據能力。
三、又卷附其餘據以認定上訴人即被告程仁孝、梁大華犯罪事實
    有無之屬傳聞證據之證據能力，當事人與辯護人於本院審判
    中均同意作為證據，本院審酌各該證據查無有何違反法定程
    序取得之情形，亦無顯有不可信與不得作為證據等情，故認
    為適當，是均有證據能力，合先敘明。
貳、實體方面：
一、訊據被告程仁孝、梁大華固不否認有於九十八年一月三十日
    與告訴人碰面後，告訴人簽發本票復與渠等共同前往酒店消
    費復支付帳單之事，然矢口否認前開犯罪事實，辯稱：我們
    沒毆打江進亨也沒有押他，是因為江進亨於八年前在新力達
    車隊向梁大華借三十萬元錢沒還，現在梁大華與江進亨才在
    宏達車隊遇到，江進亨是自願簽本票給梁大華，並且自願消
    費向梁大華謝罪，一切都是江進亨自願云云（詳本院卷第四
    九、一三八頁反面）。經查：
  (一)告訴人於1.警詢指述：我是大約在九十八年一月二十九日晚
    上二十一時三十分許，於桃園火車站後方之建國路六九號前
    ，發現有人跟蹤我，直到桃園市○○路之ＢＭＷ展示中心，
    乘客下車後，該車至我後方靠近我，而我由後視鏡看見是我
    同行的車子，所以我就下車詢問有什麼事，坐在副駕駛座的
    梁大華就對我拳打腳踢，駕駛座的程仁孝持木棒對我揮擊，
    造成我受傷，我的傷勢如同診斷證明書記載，程仁孝、梁大
    華停手後，強押我到他們車上，由梁大華駕駛，程仁孝坐在
    右後座監視我，梁大華說如果將你載到海邊處理掉就都不用
    談了，我為求保命，說我還有一輛車，程仁孝問我車子價值
    多少，我說三十萬，程仁孝還說你的命就只值三十萬這麼便
    宜啊，我說我就這些了，他們載我到桃園縣大園鄉林一帶
    ，要我簽本票，期間我想跳車，但因車速太快不敢，我又害
    怕生命遭受不測，就簽了，簽面額五萬元本票六張合計三十
    萬元，梁大華還有將我駕駛執照影印，他們又把我載到桃園
    市某家卡拉ＯＫ，我所簽的本票，程仁孝拿給店內另一名男
    子也就是梁大華的哥哥梁大偉，程仁孝告訴我這家卡拉ＯＫ
    是自己人開的，還說現場都是他們的人，我因此心生畏懼，
    不敢跑掉，消費三十分鐘後，程仁孝要我付錢買單，我將身
    上現金六千多元都拿出來。我已經二年不碰酒了，但因為害
    怕，且對方叫我喝，而且認為喝酒道歉就應該沒事了，所以
    就喝了幾杯加水高梁。…他們要求我在六張本票上之兌現日
    期分別填寫為每月的三十日，從一月起至六月份止，共計六
    張，我知道二月份沒有三十日，當下我也裝糊塗填寫為三十
    日。…最後程仁孝、梁大華載我回停車地點，把我的車開回
    去我住處並將我留在車上，他們才駕車離去。…其中一張本
    票四月二十八日是我故意寫錯的，他們沒發現，但現在回想
    起來發生日期可能有誤，正確應該是三十日。酒錢是程仁孝
    叫我拿出來的，我放在梁大偉面前桌上，確定有六千多元，
    因為跑車經常會清點，最後一次清點五千三百元，後來又載
    客，至少有一千多元，所以合計應該有六千多元等語（詳偵
    卷第四五至五八頁）。2.於偵查中向檢察事務官陳述：農曆
    初五約晚上十點二十至三十分，在ＢＭＷ對面，文中路七０
    三至七０五號前，被告程仁孝開車載被告梁大華跟蹤我。…
    我曾在八十四年至九十七年十一月在新力達車行，被告二人
    曾在該車行開二至三個月，時間很久想不起來，約五年以上
    。我從來沒有跟被告梁大華借錢。…被告程仁孝持球棒打我
    背部，我用左手去擋，背部腫起來，左手關節裂傷。另外被
    告梁大華用拳頭打我鼻樑、太陽穴、右臉頰部分。…我身上
    流很多血，他們叫我上車，我本來要趁機逃跑，被告梁大華
    衝過來抓我，我只好上車，上車後由被告梁大華開車，我的
    車停在現場他的車後面。…被告梁大華沿路狂飆叫我給他一
    個交代，不然就帶我去宏達給人看我的樣子，我說要將車子
    押給被告梁大華，被告梁大華說他不要，後來被告梁大華在
    大園鄉林下車買本票給我簽，我因此簽了五萬元之本票六
    張合計三十萬元，被告梁大華還有將我的駕駛執照影印，之
    後被告梁大華說簽本票是我跟被告程仁孝的事，我與被告梁
    大華的部分還沒解決，我就同意前往卡拉ＯＫ消費，被告程
    仁孝將本票交予梁大華的哥哥梁大偉，被告梁大華說這個錢
    由我付，我不想再被打，將身上現金六千三百元都拿出來，
    梁大偉將錢收走。…我因為喝醉，請車隊的朋友二個人來幫
    我停車，他們問我是誰做的，我請他們不要追查。…我只有
    去開驗傷單，沒有擦藥也沒有打針等語（詳偵卷第九四至九
    七頁）。3.於原審證稱：九十八年大年初五晚上，被告二人
    駕駛車牌號碼０七九－ＹＰ號自用小客車，由被告程仁孝駕
    駛，被告梁大華下車打我頭部與鼻樑，被告程仁孝又拿球棒
    打我手腕、肩胛、頭部及胸部，他們打我的地點就是在桃園
    市○○路五０三至五０五號間之ＢＭＷ展示中心，他們停手
    後，被告梁大華叫我上車，我只好上車，這時換被告梁大華
    駕駛並沿路狂飆，沿永安路一直前往海邊，直到大園鄉林
    三石村，途中被告梁大華說我派車亂派，要我給個交代，說
    如果將到目的地就都不用談了，我說我只有一輛車，被告程
    仁孝問我車子價值多少，我說三十萬，被告程仁孝說你的命
    就只值三十萬啊，我說我就這些了，被告梁大華說他不要我
    的爛車，被告程仁孝提議讓我簽本票，我說那我簽本票，到
    了三石村第二個商店，被告梁大華下車買本票，之後將車開
    到附近產業道路讓我簽，我簽五萬元六張本票，簽完後，被
    告梁大華說這是被告程仁孝的，他的部分還沒了，要我去他
    認識的店裡消費，就將我載到桃園市○○路一一八號卡拉Ｏ
    Ｋ店，途中被告程仁孝還有叫被告梁大華去商店影印我的駕
    駛執照，到了卡拉ＯＫ店，被告程仁孝將來龍去脈跟梁大偉
    說，並將本票等東西交給被告梁大華的哥哥梁大偉，被告程
    仁孝、梁大華介紹梁大偉給我認識，我只想擺脫他們，趕快
    將酒喝了，之後被告程仁孝要我把身上的錢都拿出來買單，
    我將身上現金六千三百多元都放在桌上，錢是被告梁大偉收
    走，最後被告程仁孝、梁大華載我回我停車地點，由被告梁
    大華將我的車開回去我住處，由被告程仁孝駕車尾隨，到我
    住處，他們吩咐我明天仍要正常上班，才駕車離去，我擔心
    酒後警察臨檢，呼叫蕭河宗與蕭河慶兄弟請他們幫我把車開
    到停車場休息等語（詳原審卷第六０頁反面至六七頁反面）
    。4.於本院審理時陳述：後來我算這個金額應該是五千三百
    元，不是六千三百元，當時問筆錄的時候很吵、很累等語（
    詳本院卷第一三二頁）。此外，復有告訴人於事發未幾之同
    年二月二日前往行政院國退除役官兵輔導委員會桃園榮民醫
    院就診，驗有右臉擦傷、雙頰、前額、下背、胸、左膝挫傷
    、鼻子變形、右上第一、第二門齒鬆脫之傷害之事，有行政
    院國軍退除役官兵輔導委員會桃園榮民總醫院甲種診斷證明
    書一份（見偵卷第六一頁）及行政院國軍退除役官兵輔導委
    員會桃園榮民總醫院九十九年五月三十一日桃醫醫字第０九
    九０００三一八七號函暨所附病歷摘要一份（見原審卷第一
    二四至一二七頁）可證，並有本票六紙（見偵卷第三八至四
    三頁）、借據一紙（見偵卷第三七頁）及江進亨營小客駕照
    正反面影本（見偵卷第四四頁）等在卷可佐。
  (二)再被告程仁孝、梁大華於警詢時先否認告訴人有簽發本票及
    收據乙情（詳偵卷第七、二一頁），嗣警依告訴人所述至「
    愛情海卡拉ＯＫ」，由被告梁大華之兄梁大偉處取得被告二
    人所交付之袋子內，有借據一張及告訴人署名之本票六張（
    見偵卷第三六頁），被告二人始承認告訴人有簽發本票及收
    據情事（詳偵卷第九一頁，原審審訴卷第四二頁正反面，原
    審訴字卷第二四、一二九頁反面、一三０頁，本院卷第四九
    頁）。
  (三)又告訴人與被告程仁孝、梁大華一同前至「愛情海卡拉ＯＫ
    」消費之金額，被告程仁孝、梁大華均承認係告訴人所付款
    （詳偵卷第七、二一、二二、八九、九０、九二頁，原審審
    訴卷第四二頁正反面，原審訴字卷第二四、一二九頁反面、
    一三五頁），且證人梁大偉亦證述該日消費金額確由告訴人
    以一疊百鈔所支付等語（詳偵卷第三一頁、本院卷第一三五
    頁正反面）。
  (四)證人蕭河宗於偵查中證稱：江進亨用手機還是車機打給我哥
    哥，我跟我哥哥就一人開一台車到他住的地方的對面。我一
    見到他就發現他全身髒污狼狽，還有一些血，我問他發生什
    麼事，他一邊哭一邊說他為了車隊好，為了車隊犧牲還被人
    家拿球棒打，我跟我哥哥想要追問細節，可是他又不說，要
    送他去醫院他又拒絕，說要在車上休息，於是我哥哥開他的
    車載他到停車場休息。隔了一、兩天後，我私底下問告訴人
    江進亨，他說他有被姓梁的及姓程的強迫去酒店消費付帳等
    語（詳偵卷第一一一至一一二頁）；其於原審證稱：大年初
    五晚上，江進亨打電話給我哥哥，找我們過去，我們到了時
    候，就看他在車子裡面哭，問他怎麼了也不說，我有問他有
    沒有受傷，他說沒有，問他有沒有人打你，他也說沒有，我
    說如果你有受傷我就帶你去看醫生。那時很暗，車裡面車燈
    也是很暗，問他有沒有受傷他也說沒有，我們看也是沒有。
    …他好像有喝酒，在哭，他說他都為車隊好什麼的，本來我
    們說不然我們帶你回去休息，他也不要，他說要在車上休息
    就好，那我們就回來了。…沒有看到他流血。（問：你之前
    在偵訊的時候說你看到江進亨全身髒污狼狽，還有一些血，
    可是你剛剛說沒有看到血，當時陳述比較正確還是今天的陳
    述比較正確？）應該可以說有點髒，但是身上一點一點，又
    是晚上，又是在車裡面燈光比較昏暗，我又不能確定，如果
    是血跡的話應該也不是這個樣子。…看他好像是有受傷，可
    是問他有沒有受傷他又說沒有，問他哪裡受傷他也不說，我
    說你受傷我們帶你去看醫生，他也不要，如果真的有受傷應
    該身上有流血之類的，都沒有，或是頭破血流之類的，也沒
    有。…我哥哥有幫他移車等語（詳原審訴字卷第八二至九二
    頁反面）。
  (五)證人蕭河慶於原審證稱：年初五晚上，我有接到江進亨的電
    話，他要我去幫他移車，我看他疲憊不堪，全身酒味，我問
    他是不是被人打，他說沒有，我幫他移到他家前面的停車場
    ，當天晚上他好像睡在車上，因為我離開的時候他還在車上
    。…我看到他的時候他在哭，我問他什麼事，他都不講，我
    問他是不是被人打，他也說沒有，說一切都是誤會，他做什
    麼事情都是為車隊。…我看他身上髒髒的，好像很狼狽，我
    問他是不是被打還是怎樣，他都說沒有。他全身都酒味，又
    講話又哭。（問：他的狼狽是指哪種情形？）平常他穿著比
    較整齊，那天我看他的時候穿著就沒有那麼整齊。…我懷疑
    他是不是有受傷什麼的，他都不講，都說沒有。（問：〈提
    示偵卷第一一一頁〉蕭河宗之前在九十八年十月十九日到地
    檢署出庭作證時說，見到江進亨就發現他全身髒污狼狽，還
    有一些血，就問他發生什麼事情，他就一邊哭，一邊說他為
    了車隊好，為了車隊犧牲還被人家打，你對此有何意見？）
    上面的這些都沒有錯，但是血這個字就有問題了等語（詳原
    審訴字卷第九六頁反面至一０三頁）。
  (六)被告程仁孝於九十八年二月五日警詢時稱：我認識江進亨，
    但不知道江進亨名字，我與江進亨沒有冤仇，我與江進亨也
    沒有債務糾紛，我也沒有夥同梁大華要江進亨簽本票，面額
    五萬元之六張本票我不知道在哪，江進亨報案，可能是因為
    酒帳問題，覺得一個人要付那麼多錢，不甘願吧等語（詳偵
    卷第六至八頁）。是依其於警詢時所述，本件事起於江進亨
    不滿飲酒消費買單之事，並無梁大華、江進亨間金錢借貸之
    前因。且被告梁大華於九十八年二月五日警詢時先供稱：我
    不怎麼認識江進亨，是到宏達車隊後才認識江進亨，我與江
    進亨沒有冤仇，沒有債務糾紛，我也沒有夥同程仁孝要江進
    亨簽本票，面額五萬元之六張本票我不知道在哪等語（詳偵
    卷第二０至二一頁）；嗣於警方據報前往「愛琴海卡拉ＯＫ
    」店命梁大偉自行提出應扣押物，並因此扣得江進亨所簽發
    之面額均為五萬元之本票六紙、江進亨駕駛執照影本、借據
    之事實，被告程仁孝、梁大華始改稱江進亨於八年前在新力
    達車隊向被告梁大華借三十萬元沒還云云（詳偵卷第八九、
    九一頁）。然被告梁大華卻對居間借錢之中間友人年籍、姓
    名陌生或稱因時間太久了，伊拿不出證據云云（詳偵卷第一
    一七頁，原審訴字卷第二四、八０至八一頁，本院卷第四九
    頁）。是被告程仁孝、梁大華縱改辯稱告訴人和被告梁大華
    有債務糾紛云云，尚無法提出資金借款證明，以實其說。
  (七)綜上，倘告訴人未遭被告程仁孝、梁大華二人毆打，衡諸告
    訴人與被告程仁孝、梁大華間並無交情，告訴人顯無在工作
    途中將其謀生之工具計程車放置路旁，而坐上被告程仁孝、
    梁大華所駕駛之計程車離去之理；且依行政院國軍退除役官
    兵輔導委員會桃園榮民總醫院甲種診斷證明書及證人蕭河宗
    、蕭河慶證述當天事後見到告訴人狼狽不堪等語，堪認告訴
    人指述遭被告二人毆打之情，可信度極高。再者，告訴人若
    未被脅迫，豈會任意簽發面額五萬元本票六張及借據予他人
    ？且被告二人對告訴人是否簽發本票及借據，前後供述不一
    ，被告梁大華亦無法提出曾與告訴人間有資金往來之證明，
    是告訴人指述遭被告二人脅迫而簽發本票及借據等語，應為
    可採。又告訴人於警詢指述，伊已經二年不碰酒了等語，足
    認告訴人平日不常飲酒；而告訴人與被告二人間平時既無交
    情，告訴人豈有無故棄置自己之車於路旁，而與被告二人到
    「愛情海卡拉ＯＫ」飲酒作樂，而由告訴人付費高達五千三
    百元之理？另據告訴人稱該筆酒款五千三百元，為伊多日工
    作所得；且證人梁大偉亦證述告訴人以一疊百鈔作為買單之
    用等語，足認該筆現金確為告訴人駕駛計程車辛苦所賺得之
    錢。揆諸常情，告訴人顯無將多日辛苦工作所得，無端宴請
    被告二人之理！綜合上開所述，顯見告訴人並未欠被告程仁
    孝、梁大華任何款項，而被告程仁孝、梁大華先以暴力毆打
    告訴人，再逼迫告訴人上車，控制告訴人之行動自由，並脅
    迫告訴人簽發本票、借據及支付飲酒款項等情，堪以認定，
    是被告二人主觀上不法所有之意圖，灼然明確。
  (八)至告訴人雖於警詢中稱被告程仁孝持木棒對我揮擊；偵查中
    稱被告程仁孝持球棒打我背部，我用左手去擋，背部腫起來
    ，左手關節裂傷；於原審稱被告程仁孝拿球棒打我手腕、肩
    胛、頭部及胸部云云。惟被告程仁孝堅詞否認有持球棒攻打
    告訴人，且亦未扣得球棒可資佐證；再觀諸告訴人所受傷害
    ，依上揭診斷證明書所載，並無頭部受傷、左手關節裂傷之
    情，由此可見告訴人對遭受被告二人毆打之情節，可能記憶
    有誤，或略有誇張之嫌，然仍無礙認定告訴人確有遭被告二
    人毆打之事實。但既無證據證明被告程仁孝係持球棒攻打告
    訴人，應認被告程仁孝亦係徒手毆打告訴人。又告訴人就所
    付酒款金額，前後供述不一，亦與證人梁大偉所言不符，然
    告訴人稱其經常會清點工作所得，且證人梁大偉與被告梁大
    華係兄弟關係，其證言難免較迴護被告梁大華，是應以告訴
    人於本院審理時所確認之金額五千三百元為準，併此敘明。
  (九)本件事證明確，被告二人犯行堪以認定，自應依法論科。
二、按本票為設權證券，其權利之發生必須做成證券；本票亦屬
    有價證券，其權利之行使或處分必須占有該證券。是本票權
    利之發生、行使及處分既與證券之作成或占有具有不可分離
    之關係，自亦具有「物」之性質，而得為強盜取財罪之客體
    ，非僅單純之權利或財產上之利益（參最高法院八十九年台
    上字第三七二四號判決）。核被告程仁孝、梁大華要求告訴
    人簽發本票之所為，均係犯刑法第三百二十八條第一項之強
    盜取財罪；被告程仁孝、梁大華要求告訴人支付飲酒款項之
    行為，均係犯刑法第三百二十八條第二項、第一項之強盜得
    利罪。至被告二人另要求告訴人簽發借據之行為，無非係為
    作為取得本票之合法證明，不另論罪。被告程仁孝、梁大華
    ，互有犯意聯絡及行為分擔，均為共同正犯。再被告二人所
    為前揭強盜取財、得利犯行，係於一緊密之時間關係，利用
    被害人行動自由受拘束持續暨受毆後心生畏懼之狀態，基於
    法益侵害之單一決意為之，是係接續為之一行為，僅論以一
    強盜取財罪。公訴意旨認被告二人所為犯行分前後二階，犯
    意各別且行為互殊，求予分論併罰，尚有誤會。另刑法第三
    百二十八條第一項之強盜罪原以強暴、脅迫為構成要件，其
    因而致普通傷害、剝奪人之行動自由，乃強暴脅迫當然之結
    果，除另有傷害或剝奪人之行動自由之故意外，應只成立強
    盜罪，附此敘明。被告二人前有如事實欄一所載犯罪科刑執
    行情形，有渠等之臺灣高等法院被告前案紀錄表附卷可參（
    見本院卷第三一、三五頁反面、三六頁），渠等前受有期徒
    刑之執行完畢後，五年以內故意再犯本件有期徒刑以上之罪
    ，為累犯，依刑法第四十七條第一項之規定，加重其刑。
三、原審據以論科，固非無見。惟：(一)原審認被告二人要求告訴
    人支付之飲酒款項為六千三百元，尚有未合；(二)原審以告訴
    人尚有能力與被告磋商並影響被告二人駕車走向，自由意志
    尚未受全然壓制等語，而認被告二人犯行僅屬恐嚇取財。然
    告訴人若非憚於被告二人之暴力毆打脅迫方式，告訴人何以
    願意上被告二人之車，且告訴人行動自由既已受被告二人控
    制，衡情一般人處於此情狀，即屬已遭強暴、脅迫至不能抗
    拒之程度，是原審就此判斷亦有違誤。被告二人仍執陳詞，
    以否認犯行為由上訴，為無理由。公訴人以原審認被告二人
    行為尚未使告訴人至不能抗拒之程度為由上訴，指摘原審判
    決不當，為有理由。原審判決既有上揭未洽之處，應由本院
    予以撤銷改判。爰審酌被告二人甫於九十六、九十七年間執
    行徒刑完畢，猶未因此覺悟、痛改前非，竟意圖強盜取財、
    得利，藉詞毆打告訴人、強押上車、強命簽發本票並影印證
    件及命付飲酒作樂之款等諸般舉措，告訴人因不能抗拒，乃
    配合簽發本票及結清消費帳款以求脫身，足見告訴人當時身
    心受迫甚巨，被告二人犯後猶飾詞否認犯行，辯詞前後不一
    、多所矛盾，對己犯行無絲毫懺悔之意，亦未賠償被害人分
    文或達成和解等一切情狀，各量處如主文第二項所示之刑。
據上論斷，應依刑事訴訟法第三百六十九條第一項前段、第三百
六十四條、第二百九十九條第一項前段，刑法第二十八條、第三
百二十八條第一項、第二項、第四十七條第一項，判決如主文。
本案經檢察官王壬貴到庭執行職務。
中    華    民    國   100    年    4     月    27    日
                  刑事第七庭    審判長法  官  陳憲裕
                                      法  官  游紅桃
                                      法  官  楊智勝
以上正本證明與原本無異。
如不服本判決，應於收受送達後10日內向本院提出上訴書狀，其
未敘述上訴之理由者並得於提起上訴後10日內向本院補提理由書
（均須按他造當事人之人數附繕本）「切勿逕送上級法院」。
                                      書記官  張玉如
中    華    民    國   100    年    4     月    28    日
附錄：本案論罪科刑法條全文
刑法第三百二十八條第一項：
意圖為自己或第三人不法之所有，以強暴、脅迫、藥劑、催眠術
或他法，至使不能抗拒，而取他人之物或使其交付者，為強盜罪
，處 5 年以上有期徒刑。
刑法第三百二十八條第二項：
以前項方法得財產上不法之利益或使第三人得之者，亦同。